【裁判字號】    98,訴,957
【裁判日期】    981103
【裁判案由】    違反槍砲彈藥刀械管制條例
【裁判全文】
臺灣高雄地方法院刑事判決               98年度訴字第957號
公  訴  人  臺灣高雄地方法院檢察署檢察官
被      告  丁○○（原名蔡宗鴻.
選任辯護人  蔡秋聰律師
上列被告因違反槍砲彈藥刀械管制條例案件，經檢察官提起公訴
（97年度偵續一字第59號），本院判決如下：
    主  文
丁○○犯搬運贓物罪，處有期徒刑貳年，減為有期徒刑壹年。
    事  實
一、丁○○（原名蔡宗鴻）於民國91年間，在聯合後勤司令部南
    部地區彈藥庫旗山第二分庫（下稱聯勤彈藥庫）任職，且與
    斯時任職聯勤彈藥庫廢彈處理所之中士班長彈藥補給士乙○○（所涉侵占公有財物罪，經臺灣高等法院高雄分院94年度
    上重訴字11號判決判處有期徒刑13年確定）相熟。緣乙○○
    於91年9 月間，因辦理國軍其他單位之國造軍用六六火箭筒
    （正式名稱為「六六公厘輕型戰防火箭」）射擊後空筒報繳
    作業，而接收7 支外觀及結構完整但不能證明具有殺傷力之
    未爆火箭筒（下稱前開火箭筒），乙○○因認自己於點收過
    程中未詳予確認容有疏失，若向上級反應可能遭受處分，為
    免將於91年12月22日退伍之計畫生變，乃將前開火箭筒放置
    在聯勤彈藥庫包材場管制室（下稱聯勤彈藥庫包材場）內隱
    匿未報。迨於同年11月間，乙○○竟因故基於意圖為自己不
    法所有之犯意，將其中3 支火箭筒變易持有為所有之意思，
    予以侵吞入己，並擬將該3 支火箭筒透過即將休假外出之丁○○，載出聯勤彈藥庫外交予丙○○。詎丁○○接獲乙○○
    代送物品之請託，而於91年11月某排休期間伊始之當日17時
    10分許，將其所駕駛之車牌號碼2Q-5392 號自用小客車（下
    稱前開汽車），停放在聯勤彈藥庫包材場管制室等候乙○○
    前來之際，雖親見且明知乙○○自聯勤彈藥庫包材場管制室
    攜出，外觀業經黑色塑膠袋層層包裝藉以規避出口崗哨檢查
    之該3 支火箭筒，顯非乙○○之私人物品，應為乙○○所侵
    占（或竊取）之公有財物，而係屬贓物，竟基於搬運贓物之
    犯意，以前開汽車，將業經黑色塑膠袋包裹之該3 支火箭筒
    ，自聯勤彈藥庫包材場搬運至屏東縣屏東市保健醫院停車場
    ，並於同日約18時許，在前開停車場內將交予丙○○。嗣因
    自丙○○處取得前開火箭筒其中1 支而予持有之顏大堯，為
    警於93年2 月2 日，在高雄市前金區○○○路94號前當場查
    獲（查扣），員警進而循線查扣另2 支前開火箭筒，乃悉全
    情。
二、案經國防部高等軍事法院高雄分院函請臺灣高雄地方法院檢
    察署檢察官偵查起訴。
    理  由
壹、證據能力方面
    依刑事訴訟法第198 條、第208 條之規定，所謂鑑定乃指於
    刑事訴訟程序中為取得證據資料而由檢察官或法官指定具有
    特別知識經驗之鑑定人、學校、機關或團體，就特定之事物
    ，以其專業知識加以分析、實驗而作判斷，以為偵查或審判
    之參考。故不論鑑定人或鑑定機關、學校、團體，均應由檢
    察官或法官視具體個案之需要而為選任，始符合刑事訴訟法
    第198 條、第208 條之規範本旨。但對於司法警察機關於調
    查中之案件，或有量大或急迫之情形，為因應實務之現實需
    求，認為當然有鑑定之必要者，基於檢察一體原則，得由該
    管檢察長對於轄區內之案件，以事前概括選任鑑定人或囑託
    鑑定機關（團體）之方式，俾便轄區內之司法警察官、司法
    警察對於調查中之此類案件，得即時送請事前已選任之鑑定
    人或囑託之鑑定機關（團體）實施鑑定。而臺灣高等法院檢
    察署檢察長概括囑託內政部警政署刑事警察局為「槍彈有無
    殺傷力之鑑定」之鑑定機關，有臺灣高等法院檢察署92年10
    月15日檢文允字第0921001322號函檢附該署檢察長概括選任
    鑑定人或囑託鑑定機關（團體）名冊可考。是以卷附內政部
    警政署刑事警察局93年3 月3 日、6 月30日、10月14日刑偵
    五字第0930048752號、0000000000號、0000000000號號鑑驗
    通知書，均係司法警察（官）於案件未移送檢察官偵辦前之
    調查犯罪階段，依據檢察長之概括授權，先行將槍彈證物送
    請檢察機關預先核定之專責鑑定機關（團體）所實施之鑑定
    ，其等出具之書面鑑定報告應屬刑事訴訟法第208 條準用第
    206 條第1 項所稱之書面報告，應有證據能力，合先敘明。
貳、有罪方面
一、訊據被告對其曾於91年11月某排休期間伊始之當日17時10分
    許，利用其所駕駛之前開汽車，將乙○○託運之物品，自停
    放在聯勤彈藥庫包材場管制室載至屏東縣屏東市保健醫院停
    車場等情固坦言不諱，惟矢口否認有何搬運贓物之犯意，辯
    稱：我不知道自己所載的東西是什麼云云。經查：
  (一)被告於91年間在聯勤彈藥庫任職，且與斯時任職聯勤彈藥庫
    廢彈處理所之中士彈藥補給士乙○○相熟；又乙○○於91年
    9 月間，因在辦理國軍其他單位報繳作業時點收有所疏失，
    乃將前開7 支火箭筒藏放在聯勤彈藥庫包材場管制室內隱匿
    未報，繼於同年11月間，進又將其中3 支火箭筒變易持有為
    所有之意思而予侵吞入己，再委託被告利用同年11月之休假
    期間，以前開汽車將該3 支火箭筒自聯勤彈藥庫包材場搬運
    至屏東縣屏東市保健醫院停車場交予丙○○等情，惟被告所
    不爭執，且經證人乙○○、丙○○證述明確（本院98年度訴
    字第957 號卷，下稱院二卷第23至26頁），並有前開汽車車
    籍資料（國防部南部地方軍事法院93年8 月25日和審字第34
    3 號卷，下稱C2卷第82至83頁）、搜索扣押筆錄暨扣押物品
    目錄表（國防部南部地方軍事法院檢察署93年5 月20日偵字
    第372 號卷，下稱C1卷第7 至10頁）、前開3 支火箭筒之照
    片（臺灣高雄地方法院檢察署97年度偵續字第187 號卷，下
    稱偵二卷第96至99頁）在卷可稽。而乙○○侵占前開3 支火
    箭筒之犯行，業經法院以侵占公有財物罪判處有期徒刑13年
    確定，亦有臺灣高等法院高雄分院94年度上重訴字第11號判
    決書1 份存卷可按（臺灣高雄地方法院檢察署96年度偵字第
    15975 號卷，下稱偵一卷第41至46頁），自均堪認定。末前
    開3 支火箭筒既係乙○○犯財產犯罪之侵占罪而取得者，則
    該3 支火箭筒在性質上自屬贓物，也甚為灼然。
  (二)被告雖否認自己知悉乙○○所託運之物係屬贓物云云。惟依
    證人乙○○於本院審理中另證稱：我之前未曾委託被告幫我
    載運東西，當天是第一次，也是我主動提起的；而我先將前
    開3 支火箭筒用黑色塑膠袋包成一大包，讓他人無法自外看
    出內裝物品之外形後，就直接將該包物品放到前開汽車後座
    腳踏板等語（院二卷第23至24頁）；再參以被告自陳：我是
    將前開汽車駛往乙○○服勤之地點，也就是聯勤彈藥庫包材
    場前方等候的，乙○○則是從包材場將託運物取出，並直接
    放在前開汽車後座腳踏板讓我載走等語（院二卷第32頁反面
    ），足見乙○○乃係刻意委託被告藉前開汽車載運物品，並
    以層層黑色塑膠袋完全隱匿託運物品之外觀，且被告斯時曾
    親見乙○○將託運物品自聯勤彈藥庫包材場攜出之完整經過
    ，則被告既知悉託運物品出自罕有較大型私人物品存在之聯
    勤彈藥庫包材場，且在已預計將藉車輛運送之狀態下，猶遭
    乙○○施以嚴密包裝，亦即乙○○顯有規避查緝之意圖，苟
    謂被告不知乙○○所託運者，要非乙○○可合法持有之私人
    物品，熟能置信？末衡諸被告原坦言：我知道在軍中即使是
    廢品也不可私自帶出營外（C2卷第96至100 頁），益徵被告
    明知乙○○所託運之物，顯為乙○○趁隙犯侵占等財產犯罪
    而自聯勤彈藥庫包材場取得之公有財物，係屬贓物無訛，被
    告空言否認，並非事實，不足採信。
  (三)綜上所述，被告明知乙○○所託運之物品（即前開3 支火箭
    筒）係屬贓物，猶仍應允乙○○請託，將之自聯勤彈藥庫包
    材場搬運至屏東縣屏東市保健醫院停車場，本案被告搬運贓
    物之犯行事證明確，應依法論科。
二、查被告行為後，關於刑法第33條第5 款之規定有所變更，並
    於95年7 月1 日施行，修正前刑法（即行為時法）規定：「
    罰金：（銀元）1 元以上。」修正後刑法（即裁判時法）則
    規定為：「罰金：新臺幣1000元以上，以百元計算之。」，
    玆經比較結果，裁判時法並未較為有利，從而依刑法第2 條
    第1 項前段規定，自應適用行為時法，亦即修正前法；至同
    日施行之刑法施行法第1 條之1 ，僅係規範如何將刑法分則
    罰金刑之單位由「銀元」轉換為「新臺幣」，未就各該分則
    之實際內涵加以變更，自不生新舊法比較問題，而應直接適
    用裁判時法，合先敘明。是故核被告所為，係犯刑法第349
    條第2 項搬運贓物罪（起訴書所犯法條欄雖未引用本法條，
    惟犯罪事實欄本敘及被告駕車運送之事實，而原屬起訴範圍
    ，且檢察官亦於審理期日當庭補充此論罪法條，應予指明）
    。本院審酌被告身為國軍士官幹部，明知乙○○託運之物品
    ，顯係乙○○侵占（或竊取）而來之公有財物，猶仍加以搬
    運，助長乙○○犯行，並因而讓前開3 支外觀、結構完整但
    不能證明具有殺傷力之未爆火箭筒在外流竄，嚴重影響社會
    治安，所生危害甚鉅；又被告犯後猶飾詞圖卸，毫無悔意；
    再斟酌被告犯罪之動機、目的、手段、智識程度、生活狀況
    等一切情狀，爰量處如主文所示之刑，以示儆懲。又被告本
    案犯罪之時間點係在96年4 月24日以前，且合於中華民國九
    十六年罪犯減刑條例所定之減刑條件，爰依該條例減本罪宣
    告刑二分之一。
、不另為無罪之諭知方面
一、公訴意旨另認：前開3 支火箭筒均具有殺傷力而係屬槍砲彈
    藥刀械管制條例第4 條第1 項第1 款之肩射武器，被告竟應
    允乙○○將之載往屏東縣屏東市保健醫院停車場交予丙○○
    ，顯有與乙○○共同持有該3 支火箭筒之犯意、犯行，因認
    被告此部分所為，另涉及槍砲彈藥刀械管制條例第7 條第4
    項之未經許可，持有肩射武器罪等語。
二、按犯罪事實應依證據認定之，無證據不得認定犯罪事實；不
    能證明被告犯罪者，應諭知無罪之判決，刑事訴訟法第154
    條第2 項、第301 條第1 項分別定有明文。申言之，犯罪事
    實之認定，應憑證據，如未能發現相當證據，或證據不足以
    證明，自不能以推測或擬制之方法，作為裁判基礎（最高法
    院40年臺上字第86號判例意旨參照）；又認定犯罪事實所憑
    之證據，雖不以直接證據為限，間接證據亦包括在內，然而
    無論直接證據或間接證據，其為訴訟上之證明，須於通常一
    般之人均不致有所懷疑，而得確信其為真實之程度者，始得
    據為有罪之認定，倘其證明尚未達到此一程度，而有合理之
    懷疑存在而無從使事實審法院得有罪之確信時，即應由法院
    為諭知被告無罪之判決（最高法院76年臺上字第4986號判例
    意旨參照）。再者，檢察官對於起訴之犯罪事實，仍應負提
    出證據及說服之實質舉證責任。倘其所提出之證據，不足為
    被告有罪之積極證明，或其指出證明之方法，無從說服法院
    以形成被告有罪之心證，基於無罪推定之原則，自應為被告
    無罪判決之諭知（最高法院92年臺上字第128 號判例意旨參
    照）。
三、公訴人認前開3 支火箭筒均具有殺傷力，乃係以許家敏、李
    秀青、官炳華之證述，及卷附內政部警政署刑事警察局93年
    3 月3 日、6 月30日、10月14日、94年10月19日刑偵五字第
    0930048752號、0000000000號、0000000000號、0000000000
    號鑑驗通知書，資為論據。訊據被告則以：前開3 支火箭筒
    既經其他單位報繳到聯勤彈藥庫包材場，就是要報廢的，並
    沒有殺傷力等語置辯。
四、經查：
  (一)按所謂肩射武器，依槍砲彈藥刀械管制條例第4 條第1 項第
    1 款規定，須具有殺傷力，始足當之，若未具殺傷力者，即
    不屬該條例所列管之肩射武器甚明。又所謂「殺傷力」係指
    在最具威力的適當距離，以槍砲彈丸可穿入人體皮肉層之動
    能為基準，此為本院職務上所知悉之事項，而認定爆裂物、
    子彈、槍枝等物殺傷力之有無，按前述定義，也應依「在最
    具威力的適當距離，以槍砲彈丸可穿入人體皮肉層」為據，
    亦即當某物具有爆發性、破壞力，可於瞬間將人、物殺傷或
    毀損者，方具有殺傷力。再者，「……按『槍砲彈藥刀械管
    制條例所稱彈藥，依該條例第4 條第1 項第2 款規定，係指
    同條項第1 款各式槍砲所使用之砲彈、子彈及其他具有殺傷
    力或破壞性之各類炸彈、爆裂物而言。故就其立法意旨言，
    若未具殺傷力或破壞性者，即不屬該條例所列管之爆裂物甚
    明。內政部警政署刑事警察局93年10月20日之鑑驗通知書就
    被查獲之爆裂物鑑驗結果，僅說明經以Ｘ光透視後復以拆解
    方式處理，其內部裝有13公克之黑色煙火類火藥（經採樣鑑
    識）及棉花，又自土質封口處取出長205 公厘之電發火具經
    通電測試，發火頭能正常作用產生引燃現象，認該枚爆裂物
    填塞紮實，結構完整，係屬爆裂物等情。對於該枚爆裂物是
    否具殺傷力或破壞性？未見提及，則其是否屬槍砲彈藥刀械
    管制條例所列管之爆裂物？亦非無疑。』」（最高法院95年
    度臺上字第41號判決意旨參照），足認殺傷力具否雖與鑑定
    物之結構有關，但最重要的是該物是否具有殺傷力及破壞性
    ，如無殺傷力及破壞性，縱使結構完整，亦無法認定合乎槍
    砲彈藥刀械管制條例所稱之殺傷力要件，質言之，外觀及結
    構完整，核與槍砲、彈藥具殺傷力與否係屬二事，經鑑定機
    關以Ｘ光透視之檢測方式認定結構完整，並不足以作為槍砲
    、彈藥具有殺傷力之依據。
  (二)前開3 支火箭筒，經內政部警政署刑事警察局員警許家敏、
    中央科學研究院人員李秀青以檢視法、Ｘ光透視法鑑定結果
    ，雖認該3 支火箭筒彈體內之底火、傳火管、噴嘴之點火藥
    杯、推進藥、引信及火箭彈彈頭內之炸藥均完整，為結構完
    整之軍用六六火箭筒，屬槍砲彈藥刀械管制條例第4 條第1
    項第1 款所列管槍砲之肩射武器，並研判該3 支火箭筒應有
    擊發火箭彈之能力並具殺傷力，固有該局93年3 月3 日、6
    月30日、10月14日、94年10月19日刑偵五字第0930048752號
    、0000000000號、0000000000號、0000000000號鑑驗通知書
    可佐（偵二卷第94至95、42頁），並據鑑定證人許家敏、李
    秀青證述綦詳（偵二卷第7 頁、第59至63頁）。惟本院細繹
    前開內政部警政署刑事警察局鑑驗通知書之記載，及鑑定證
    人許家敏、李秀青之研判意見，俱未模擬各該火箭筒射擊後
    可能產生之爆震、高熱及爆破碎片等物，是否足以對人體皮
    肉層造成傷害作用？且就火箭筒內有無裝填足以引爆之火藥
    ？緊密性、密封性如何？能否噴射或推動爆開火箭筒？及噴
    射效果等項，亦均付諸闕如，僅以「結構完整」一節，即遽
    推論前開火箭筒具有殺傷力，顯尚嫌率斷，本案之鑑定報告
    、意見既有說明不足之瑕疵、瑕疵，本院即無由依憑該等鑑
    定報告、意見逕為不利於被告之認定。
  (三)至證人（應為鑑定人之誤）官炳樺於偵查中固證稱：即使是
    不發彈，因為彈頭內猶有火藥，如果硬要引爆，還是會爆炸
    ，還是會有殺傷力等語（偵二卷第53頁），惟其既未親見前
    開3 支火箭筒之狀況（偵二卷第53頁參照），而就火藥之種
    類、含量等項毫無所悉，卻單憑火藥存在一節逕予推論前開
    3 支火箭筒具有殺傷力，也要難憑信。
  (四)前開火箭筒3 支雖曾扣案，惟相關前案即本院93年度重訴字
    第93號刑事判決書於主文諭知將該等火箭筒發還予被害人聯
    勤彈藥庫後，該庫已依法將該等火箭筒銷燬，有聯勤聯合後
    勤支援指揮部97年3 月26日聯支彈藥字第0970001693號函暨
    附件存卷足按（偵一卷第50至57頁），致本院已無從另命鑑
    定機關改以實際試射之方法，確認該3 支火箭筒是否確有殺
    傷力，則依罪疑唯輕，利歸被告之原則，本院因認前開3 支
    火箭筒應尚不具殺傷力，自非槍砲彈藥刀械管制條例第4 條
    第1 項第1 款所稱之肩射武器，被告雖曾持有之，亦難論以
    槍砲彈藥刀械管制條例第7 條第4 項之未經許可，持有肩射
    武器罪名。
四、綜上所述，依公訴人所提出之證據，尚不足說服本院相信前
    開3 支火箭筒具有殺傷力，是以無法認定被告有何持有肩射
    武器之犯行，本院復查無其他積極證據足資認定被告確有非
    法持有具有殺傷力肩射武器之犯行，犯罪自屬不能證明，惟
    此部分如成罪，核與前開論罪部分，應具有裁判上一罪關係
    ，本院爰不另為無罪之諭知。
據上論斷，應依刑事訴訟法第299 條第1 項前段，刑法第2 條第
1 項前段、第349 條第2 項，刑法施行法第1 條之1 ，中華民國
九十六年罪犯減刑條例第2 條第1 項第3 款、第7 條，判決如主
文。
本案經檢察官甲○○到庭執行職務。
中    華    民    國    98    年    11    月    3     日
                  刑事第十一庭  審判長法  官  黃三友
                                      法  官  陳億芳
                                      法  官  莊珮吟
以上正本證明與原本無異。
如不服本判決應於收受本判決後10日內向本院提出上訴書狀，並
應敘述具體理由，如未敘述上訴理由者，應於上訴期間屆滿後20
日內補提理由書狀於本院（均須按他造當事人之人數附繕本）「
切勿逕送上級法院」。
中    華    民    國    98    年    11    月    3    日
                                      書記官  鍾淑美
◎附錄本案所犯法條：
《刑法第349 條第2 項》
搬運、寄藏、故買贓物或為牙保者，處5 年以下有期徒刑、拘役
或科或併科1000元以下罰金。
《刑法施行法第1 條之1 》
中華民國94年1 月7 日刑法修正施行後，刑法分則編所定罰金之
貨幣單位為新臺幣。
94年1 月7 日刑法修正時，刑法分則編未修正之條文定有罰金者
，自94年1 月7 日刑法修正施行後，就其所定數額提高為30倍。
但72年6 月26日至94年1 月7 日新增或修正之條文，就其所定數
額提高為3 倍。


司法院資訊處製作；財團法人民間司法改革基金會備份。
